臺灣桃園地方法院民事判決
111年度簡上字第66號
上  訴  人  鄒曾達  
被  上訴人  和泰產物保險股份有限公司

法定代理人  顏思齊  
訴訟代理人  郭書瑞  
            賀維中  
上列當事人間侵權行為損害賠償（交通）事件，上訴人對於民國
110年11月26日本院中壢簡易庭110年度壢保險簡字第50號第一審
判決提起上訴，本院於民國111年8月11日言詞辯論終結，判決如
下：
    主  文
一、原判決關於命上訴人給付超過新臺幣165,813元及自110年3
    月4日起至清償日止，按年息5%計算之利息，暨該部分假執
    行之宣告，並訴訟費用之裁判均廢棄。
二、上開廢棄部分，被上訴人在第一審之訴駁回。
三、其餘上訴駁回。
四、第一審及第二審訴訟費用，由被上訴人負擔30%，餘由上訴
    人負擔。
    事實及理由
壹、程序事項：
一、被上訴人和泰產物保險股份有限公司（下稱和泰產物）法定
    代理人於本院審理中由○變更為乙○○，業經新法定代理人具
    狀聲明承受訴訟並由上訴人甲○○簽收繕本（簡上卷第153頁
    ），合於民事訴訟法第175條規定，先予說明。
二、按民事訴訟法第280條第3項固規定當事人對於他造主張之事
    實，已於相當時期受合法通知，而於言詞辯論期日不到場，
    亦未提出準備書狀爭執者，準用第1項之規定。惟同條第1項
    規定，係指當事人對於他造主張之事實，於言詞辯論時，消
    極的不表示意見，法律上擬制其為自認而言，此與同法第27
    9條第1項所定自認，必須當事人對於他造主張之事實，積極
    的表示承認之情形有別，兩者在法律上之效果亦不相同，前
    者本無自認行為，不生撤銷自認之問題，依同法第196條規
    定，應許當事人於言詞辯論終結前，隨時為追復爭執之陳述
    （最高法院98年度台上字第1270號民事判決意旨參照）。是
    當事人在第二審言詞辯論終結前，自應得隨時為追復爭執之
    陳述，使擬制自認失其效力（最高法院89年度台上字第832
    號民事判決意旨參照）。查甲○○於原審經合法通知無正當理
    由未到庭，亦未提出書狀爭執，經原審一造辯論而為判決。
    然其於上訴後已提出上訴理由狀對於和泰產物於原審所主張
    之事實為爭執，該擬制自認應已失其效力，本院即應審酌其
    上訴之理由。和泰產物主張甲○○已於原審自認故上訴無理由
    云云，並不可採。
貳、實體事項：
一、和泰產物起訴主張：甲○○於民國108年2月12日晚間7時45分
    許，駕駛車牌號碼0000-00號自用小客車（下稱肇事車輛）
    ，行駛於桃園市新屋區台31線快車道上，因違規右轉之過失
    ，與在慢車道直行之由和泰產物承保、訴外人丁駕駛、訴外
    人庚公司所有之車牌號碼000-0000號自用小客車（下稱系爭
    車輛）發生車禍，致系爭車輛受損。原告已依約賠付修復費
    用306,479元（含工資54,977元、零件251,502元），系爭車
    輛於107年6月出廠，至系爭車禍發生時即108年2月12日，已
    使用9個月，則零件經計算折舊並加計工資後為236,876元。
    爰依侵權行為及保險代位之法律關係提起本件訴訟等語，並
    於原審聲明：甲○○應給付和泰產物236,876元，及自起訴狀
    繕本送達翌日起至清償日止，按年息5%計算之利息。
二、甲○○於原審經合法通知並未到庭，於上訴時答辯：系爭車輛
    之駕駛人就本件車禍之發生與有過失，應依肇事比例重新估
    算賠償金額。系爭車輛之估價單上維修項目有疑義，部分零
    件應可修復而無須以新品更換，估價單上無零件料號、批號
    ，且單價高於常態等語置辯。
三、原審為和泰產物全部勝訴之判決，判命甲○○應給付和泰產物
    236,876元及自110年3月4日起至清償日止，按年息5%計算之
    利息，暨依職權宣告假執行。甲○○不服，提起上訴，其上訴
    聲明：㈠原判決廢棄。㈡和泰產物於第一審之訴駁回。
四、本院之判斷：
  ㈠甲○○應負侵權行為賠償責任。
    1.按汽車、機車或其他非依軌道行駛之動力車輛，在使用中
      加損害於他人者，駕駛人應賠償因此所生之損害，民法第
      191條之2本文定有明文。次按，汽車行駛至交岔路口，其
      行進、轉彎，應依下列規定：六、設有劃分島劃分快慢車
      道之道路，在慢車道上行駛之車輛不得左轉，在快車道行
      駛之車輛不得右轉彎，道路交通安全規則第102條第1項第
      6款定有明文。
    2.查甲○○駕駛肇事車輛行駛於桃園市新屋區台31線快車道上
      ，於民族路六段路口，無視路口設有「快車道禁止右轉」
      之標誌，逕自右轉，與行駛於慢車道直行之系爭車輛發生
      碰撞，致系爭車輛受損等情，有桃園市政府警察局楊梅分
      局110年2月8日、111年6月14日函文及其附件在卷可參（
      原審卷第21至35頁、簡上卷第125至131頁），堪信為真實
      。足認甲○○確實有右轉彎未依規定之過失，且其過失行為
      與和泰產物承保之系爭車輛所受損害有相當因果關係，則
      和泰產物於理賠後代位請求甲○○負侵權行為損害賠償責任
      ，自屬有據。
  ㈡和泰產物得請求之金額若干：
    1.按物被毀損時，被害人除得依民法第196條請求賠償外，
      並不排除民法第213條至第215條之適用。又依民法第196
      條請求賠償物被毀損所減少之價額，固得以修復費用為估
      定之標準，但以必要者為限（例如︰修理材料以新品換舊
      品，應予折舊），此有最高法院77年度第9次民事庭會議
      決議可資參照。
    2.依和泰產物提出之估價單及統一發票（原審卷第6至9頁）
      ，系爭車輛修復費用為306,479元（含零件251,502元、工
      資54,977元），而和泰產物請求系爭車輛修復零件費用既
      係以舊換新，應計算折舊。依行政院所頒固定資產耐用年
      數表及固定資產折舊率之規定，非運輸業用客車、貨車之
      耐用年數為5年，依定率遞減法每年折舊1000分之369，另
      依營利事業所得稅查核準則第95條第6項規定「固定資產
      提列折舊採用定率遞減法者，以1年為計算單位，其使用
      期間未滿1年者，按實際使用之月數相當於全年之比例計
      算之，不滿1月者，以1月計」，系爭車輛於107年7月出廠
      ，至系爭事故發生時即108年2月12日，已使用9個月，有
      行車執照可查（原審卷第35頁），則零件費用扣除折舊額
      後應為181,899元（計算式詳如附表），加計不用計算折
      舊之工資54,977元，和泰產物得向甲○○請求之維修費用為
      236,876元。
    3.甲○○雖爭執系爭車輛之維修項目及金額。然和泰產物所提
      出之估價單上項目及系爭車輛拆裝照片（原審卷第7至16
      頁），與系爭車輛碰撞位置即左前車保險桿、左前輪輪框
      、左前門凹陷相關，亦有道路交通事故照片可參（原審卷
      第27頁），而和泰產物已支付維修費用，亦有電子發票附
      卷可憑（原審卷第6頁），並經本院計算折舊，並無不合
      理之處。又系爭車輛廠牌為LEXUS（原審卷第35頁），且
      於本件車禍時僅出廠9個月，回原廠維修尚屬合理。甲○○
      固提出賓士廠牌之零件價格欲證明維修金額過高，然因廠
      牌不同，本院無從比較，故其所辯並不可採。
  ㈢系爭車輛駕駛人就系爭事故之發生與有過失。
    1.按損害之發生或擴大，被害人與有過失者，法院得減輕賠
      償金額，或免除之，民法第217條第1項定有明文。又汽車
      行駛時，駕駛人應注意車前狀況及兩車並行之間隔，並隨
      時採取必要之安全措施，道路交通安全規則第94條第3項
      前段定有明文。
    2.甲○○雖有右轉彎未依規定之過失，但甲○○自稱於右轉彎時
      有打方向燈等語；系爭車輛駕駛人丁則稱快到路口才發現
      危險，大約距離對方10公尺等語；及碰撞位置為系爭車輛
      的左前保險桿撞到肇事車輛的右後車門乙情，有事故發生
      當日之道路交通事故談話紀錄表及照片在卷可佐（原審卷
      第29至30頁），則甲○○已轉彎進入系爭車輛車道，丁應已
      可以注意車道前方有車輛出現，卻未注意車前狀況，並採
      取必要之安全措施，致與肇事車輛發生碰撞，則丁亦有未
      注意車前狀況之過失，本件道路交通事故調查報告表㈡亦
      同此認定（原審卷第24頁）。本院審酌上情，認為甲○○應
      負70%之過失比例、丁應負30%之過失比例。準此，和泰產
      物得請求甲○○賠償之金額為165,813元（計算式：236,876
      ×0.7，小數點以下四捨五入），逾此範圍，則屬無據。
五、末按給付無確定期限者，債務人於債權人得請求給付時，經
    其催告而未為給付，自受催告時起，負遲延責任。其經債權
    人起訴而送達訴狀，或依督促程序送達支付命令，或為其他
    相類之行為者，與催告有同一之效力。又遲延之債務，以支
    付金錢為標的者，債權人得請求依法定利率計算之遲延利息
    ；而應付利息之債務，其利率未經約定，亦無法律可據者，
    週年利率為5%，民法第229條第2項、第233條第1項本文、第
    203條分別定有明文。本件和泰產物請求甲○○賠償，未定給
    付期限、以支付金錢為標的，又未約定利息，則甲○○自受催
    告時起，負遲延責任，是和泰產物就上述得請求之金額，併
    請求自起訴狀繕本送達甲○○之翌日即110年3月4日起（於110
    年3月3日送達，原審卷第41頁）至清償日止，按年息5%計算
    之利息，亦屬有據。
六、綜上所述，和泰產物依侵權行為及保險代位之法律關係，請
    求甲○○給付165,813元及自110年3月4日起至清償日止，按年
    息5%計算之利息，為有理由，應予准許，逾此部分，則無理
    由，應予駁回。原審就超過上開應給付部分，為甲○○敗訴之
    判決，並依職權宣告假執行及免為假執行，即有未洽，上訴
    意旨指摘原判決所命給付超過165,813元本息及假執行之部
    分不當，求予廢棄改判，為有理由，自應由本院予以廢棄改
    判如主文第1、2項所示。至上開應准許部分，原審為甲○○敗
    訴之判決，並無不合，甲○○指摘原判決此部分不當，求予廢
    棄改判，為無理由，應駁回其上訴。
七、本件事證已臻明確，兩造所提其餘攻擊防禦方法及證據，經
    本院審酌後，認與判決結果不生影響，爰不一一論述。
八、本件上訴為一部有理由，一部無理由。依民事訴訟法第436
    條之1第3項、第450條、第449條第1項、第79條，判決如主
    文。
中　　華　　民　　國　　111 　年　　8 　　月　　31　　日
                  民事第三庭   審判長法  官  周玉羣
                                     法  官  林靜梅
                                     法  官  吳佩玲
附表
-----
折舊時間           金額
第1年折舊值        251,502×0.369×(9/12)=69,603
第1年折舊後價值    251,502-69,603=181,899

上列正本證明與原本無異。
本判決不得上訴。
中　　華　　民　　國　　111 　年　　8 　　月　　31　　日
                                書記官  龍明珠